【裁判字號】    98,交抗,441
【裁判日期】    980428
【裁判案由】    聲明異議
【裁判全文】
臺灣高等法院臺中分院刑事裁定         98年度交抗字第441號
抗  告  人  甲○○
即受處分人          國民
上列抗告人因違反道路交通管理處罰條例之聲明異議案件，不服
臺灣臺中地方法院中華民國98年3月25日98年度交聲字第814號裁
定，提起抗告，本院裁定如下：
    主  文
抗告駁回。
    理  由
一、抗告意旨如附件抗告狀影本內容所載（如附件）。
二、原裁定意旨如附件裁定書內容所載（如附件）。
三、按車輛面對圓形紅燈表示禁止通行，不得超越停止線或進入
    路口，道路交通標誌標線號誌設置規則第206條第1項第5款
    定有明文；汽車駕駛人，行經有燈光號誌管制之交岔路口闖
    紅燈者，處新臺幣1800元以上5400元以下罰鍰，並記違規點
    數3點，道路交通管理處罰條例第53條第1項、第63條第1項
    第3款分別定有明文。
四、經查：
  (一)本件抗告人即受處分人甲○○（下稱抗告人）於民國（以下
    同）97年12月20日中午12時23分許，駕駛車牌號碼ZH-9388
    號自用小客貨車，行經花蓮縣玉里鎮○○路與自由街口，因
    「駕車行經有燈光號誌管制之交岔路口闖紅燈」違規，經花
    蓮縣警察局交通警察隊，以科學儀器取得違規取證照片2張
    （原審卷第4頁），證明該行為違規，依違反道路交通管理
    處罰條例第53條第1項之規定逕行舉發。嗣經原處分機關於
    98年2月23日以中監違字第裁60-P00000000號裁決書，裁處
    罰鍰新臺幣（以下同）2700元，並依道路交通管理處罰條例
    第63條第1項第3款規定，記違規點數3點，有花蓮縣警察局
    98年1月19日花縣警交字第P00000000號舉發違反道路交通管
    理事件通知單影本、交通部公路總局臺中監理所98年2月23
    日中監違字第裁60-P00000000號違反道路交通管理事件裁決
    書影本各1紙附卷可稽（見原審卷第3頁、第8頁）。抗告人
    係駕駛車牌號碼ZH-9388號自用小客貨車係於上開路口圓形
    紅燈亮起後32.9秒超越停止線，並於33.7秒以時速12公里行
    駛至行人穿越道等情，亦有花蓮縣警察局98年2月5日花警交
    字第0980005055號書函附卷可稽（原審卷第7頁），堪信為
    真實。
  (二)按人民違反法律上之義務而應受行政罰之行為，法律無特別
    規定時，雖不以出於故意為必要，仍須以過失為其責任條件
    ，但應受行政罰之行為，僅須違反禁止規定或作為義務，而
    不以發生損害或危險為其要件者推定為有過失，於行為人不
    能舉證證明自己無過失時，即應受處罰。大法官會議釋字第
    275號解釋著有明文。又行政罰法第7條第1項亦規定：「違
    反行政法上義務之行為非出於故意或過失者，不予處罰」。
    此乃係因現代國家基於「有責任始有處罰」之原則，對於違
    反行政法上義務之處罰，應以行為人主觀上有可非難性及可
    歸責性為前提，如行為人主觀上並非出於故意或過失情形，
    應無可非難性及可歸責性，自不予處罰。抗告人雖辯稱：「
    伊行經花蓮縣玉里鎮○○路與自由街口，因當時太陽很大，
    看不清楚路口的紅綠燈，待靠近路口時看見紅燈，即連續踩
    煞車至車輛停止，待綠燈時再繼續行駛，此由2張照片顯示
    其車輛的煞車燈都有亮著可知，伊並無闖紅燈的違規行為，
    爰請求撤銷原處分」云云。惟為保持交通順暢及確保交通安
    全，駕駛人本應隨時注意路況，則抗告人應有足夠時間使行
    車速度下降而停車，該車未停止，仍以12公里速度前進超越
    停止線並妨害其他用路人、車通行，違規甚明，若不出於故
    意，亦屬過失。又從違規取證照片可知，抗告人駕駛該車於
    超越停止線觸及感應線圈自動照相時，已轉換紅燈並經過
    32.9秒，並並持續至33.7秒止，以時速12公里行駛至行人穿
    越道始停止，此表示抗告人的車輛係於該路口號誌變換為圓
    形紅燈後32.9秒後始超越停止線後，且在超越停止線後仍以
    時速12公里動態前進至行人穿越道，並非因號誌臨時轉換致
    煞車不及而超越停止線，抗告人闖紅燈之違規事實，至為灼
    然。況若依此行車惡習，其他方向之行人勢必無法從斑馬線
    行走，影響交通安全甚鉅，該駕車習性應被禁止並杜絕發生
    。綜上所述，抗告人違規闖紅燈，該交通部公路總局臺中區
    ○○○○道路交通管理處罰條例第53條第1項及第63條第1項
    第3款之規定，裁處抗告人罰鍰2700元，並記違規點數3點，
    並無違誤，抗告人聲明異議，原審為駁回異議之裁定，亦核
    無不當。是抗告人其抗告意旨難認有理由，應予駁回。
  (三)至抗告人於闖紅燈違規後，是否有再行煞車至車輛停止，待
    綠燈時再繼續行駛，與已成立之闖紅燈違規事實不生影響，
    是仍應依道路交通管理處罰條例第53條第1項裁處，以維護
    用路人、車之權益，並確保交通安全。
五、據上論斷，應依道路交通案件處理辦法第26條、刑事訴訟法
    第412條，裁定如主文。
中    華    民    國    98    年    4     月    28    日
            刑事第三庭   審判長法  官   王  增  瑜
                               法  官   吳  進  發
                               法  官   梁  堯  銘
以上正本證明與原本無異。
不得再抗告。
                               書記官   陳  麗  玉
中    華    民    國    98    年    4     月    28    日


司法院資訊處製作；財團法人民間司法改革基金會備份。
